【裁判字號】    98,易,395
【裁判日期】    980430
【裁判案由】    詐欺
【裁判全文】
臺灣彰化地方法院刑事判決               98年度易字第395號
公  訴  人  臺灣彰化地方法院檢察署檢察官
被      告  乙○○
                    7之2號
                    （另案在臺灣彰化監獄執行中）
上列被告因詐欺案件，經檢察官提起公訴（96年度偵字第5716號
），被告於本院準備程序中就被訴事實為有罪之陳述，本院告知
被告簡式審判程序之旨，並聽取當事人之意見後，由本院合議庭
裁定改由受命法官獨任依簡式審判程序進行，並判決如下：
    主  文
乙○○共同意圖為自己不法之所有，以詐術使人將本人之物交付
，處有期徒刑捌月，減為有期徒刑肆月，如易科罰金，以新臺幣
壹仟元折算壹日，附表二編號二所示之物沒收之。又共同意圖為
自己不法之所有，以詐術使人將本人之物交付，處有期徒刑捌月
，減為有期徒刑肆月，如易科罰金，以新臺幣壹仟元折算壹日，
附表二編號一、二所示之物沒收之。應執行有期徒刑陸月，如易
科罰金，以新臺幣壹仟元折算壹日，附表二編號一、二所示之物
沒收之。
    犯罪事實
一、乙○○於民國95年9 月某日，透過刊登內容為應徵接收傳真
    人員之報紙廣告與真實姓名年籍不詳自稱「吳先生」之成年
    男子（下簡稱「吳先生」）聯絡後，經「吳先生」遊說，同
    意加入以「吳先生」為首及其所屬成年成員詐欺集團，乃共
    同意圖為自己不法之所有，並基於詐欺取財之犯意聯絡，以
    領取詐騙金額5%作為代價，負責擔任領取該不法集團向他人
    所收購或詐取寄送，內含人頭帳戶存摺、印章及金融卡（含
    密碼）之包裹，而持有該等人頭帳戶資料，待「吳先生」以
    電話通知領款後，隨即持人頭帳戶金融卡領款，並將款項匯
    款予「吳先生」指定之不知情劉碧蓮申設彰化商業銀行員林
    分行帳號000000000000號、姚崇宇申設合作金庫商業銀行永
    安分行帳號0000000000000 號帳戶內（劉碧蓮、姚崇宇部分
    業經臺灣彰化地方法院檢察署檢察官以96年度偵字第5716號
    為不起訴處分在案），擔任俗稱「車手」之工作，分工既定
    ，即推由「吳先生」等人先後於如附表一所示詐騙時間，以
    如附表一所示之詐騙方式，要求如附表一所示之被害人匯款
    至如附表一所示之人頭帳戶內，致如附表一所示之被害人均
    因此陷於錯誤，而於如附表一所示之匯款時地，以如附表一
    所示匯款方式，匯入如附表一所示之金額至所示之人頭帳戶
    內，嗣後「吳先生」等人即以電話通知乙○○持上開人頭帳
    戶之金融卡至各處之自動櫃員機領取被害人所匯入之款項，
    而後轉匯至上開「吳先生」指定之劉碧蓮、姚崇宇帳戶內供
    「吳先生」等人提領。嗣於96年2 月13日下午2 時25分許，
    經警持本院核發之搜索票在乙○○彰化縣彰化市○○里○○
    路540 巷67弄57之2 號查獲，並扣得如附表二所示之物，進
    而循線獲悉上情。
二、案經高雄市政府警察局鼓山分局報告臺灣彰化地方法院檢察
    署檢察官偵查起訴。
    理  由
甲、程序方面：
一、本案被告乙○○所犯係死刑、無期徒刑、最輕本刑為3 年以
    上有期徒刑以外之罪，其於準備程序就前揭被訴事實為有罪
    之陳述，經受命法官告知簡式審判程序之旨，並聽取被告與
    公訴人之意見後，本院認無不得或不宜改依簡式審判程序進
    行之處，爰依刑事訴訟法第273 條之1 第1 項、第284 條之
    1 ，裁定本案由受命法官獨任進行簡式審判程序。
二、按簡式審判程序之證據調查，不受刑事訴訟法第159 條第1
    項規定之限制，刑事訴訟法第273 條之2 定有明文。此乃因
    簡式審判程序，貴在審判程序之簡省便捷，故調查證據之程
    序宜由審判長便宜行事，以適當之方法行之即可；又因被告
    對於犯罪事實並不爭執，可認定被告亦無行使反對詰問權之
    意，因此有關傳聞證據之證據能力限制規定無庸予以適用。
    經查，本件被害人丙○○、甲○○○及證人莊光鑑、黃瑞麟
    、劉碧蓮、姚崇宇等人於警詢中之陳述及被害人丙○○報案
    後經警製作之內政部警政署反詐騙案件紀錄表、受理詐騙帳
    戶通報警示簡便格式表，為刑事訴訟法第159 條第1 項之傳
    聞證據，然本件訴訟係適用簡式審判程序，有審判筆錄在卷
    可稽，揆諸前開說明，上開證人於警詢中之陳述有證據能力
    ，合先敘明。
乙、實體方面：
一、訊據被告乙○○對於上開犯罪事實，迭於警偵訊及本院審理
    時供承不諱（詳警卷(一)第4-7 頁、偵卷(二)第184-185 頁、本
    院98年4 月23日審理筆錄），而「吳先生」所屬不法集團之
    成年成員等人確有以如附表一所示方式詐騙丙○○、甲○○○被害人，要求被害人均需匯款至如附表一所示人頭帳戶內
    ，而取得該等款項等情，亦據被害人丙○○、甲○○○於警
    詢中指述甚詳（詳警卷(一)第327-328 頁、警卷(二)第439-44 0
    頁），並有渠等提出之兆豐國際商業銀行國內匯款申請書、
    合作金庫銀行分戶交易明細表、合作金庫銀行存款憑條及內
    政部警政署反詐騙案件紀錄表、受理詐騙帳戶通報警示簡便
    格式表在卷（詳警卷(一)第329 頁、警卷(二)第441 頁、第44 3
    -445頁），復據不知情遭提供為被害人匯款之人頭帳戶申設
    人莊光鑑、黃瑞麟於警詢（詳警卷(一)第330-332 頁、警卷(二)
    第446-448 頁）及被告自該人頭帳戶以金融卡自自動櫃員機
    提領後轉匯入不知情之人頭帳戶申設人劉碧蓮、姚崇宇於警
    偵訊中證述綦詳（詳警卷(一)第12-17 頁、第24 -28頁、偵卷
    (二)第5-6 頁、第59-60 頁、第79-80 頁），另有合作金庫商
    業銀行永安分行檢送之姚崇宇開戶資料及分戶交易明細表、
    高雄銀行股份有限公司桂林分行檢送之莊光鑑開戶資料及分
    戶交易明細表、黃瑞麟合作金庫銀行客戶當月份交易資料查
    詢單彰化商業銀行員林分行檢送之劉碧蓮開戶資料及分戶交
    易明細表在卷可稽（詳警卷(一)第37-52 頁、第342-34 4頁、
    警卷(二)第451 頁、偵卷(一)第36-94 頁、第95-109頁），此外
    ，復有如附表二所示之物扣案可稽，是被告之上開自白，核
    與客觀事實相符，堪予採信。本件事證已臻明確，被告上揭
    犯行，洵堪認定。
二、按以自己犯罪之意思而參與，其所參與者雖非犯罪構成要件
    之行為，仍無解於共同正犯之罪責（最高法院66年台上字第
    2527號判例意旨參照）。查被告與「吳先生」所屬集團成員
    共同意圖為自己不法之所有，由被告參與持人頭帳戶之金融
    卡至各處之自動櫃員機領取被害人所匯入之款項之行為，雖
    非屬詐欺取財罪之構成要件行為，惟與其有犯意聯絡之該詐
    欺集團成員，對被害人丙○○、甲○○○實施詐術，使渠等
    將本人之物交付，是核被告所為，均係犯刑法第339 條第1
    項之詐欺取財罪。被告與「吳先生」等不法詐欺集團成年成
    員間，就上揭詐欺取財犯行間，均有犯意聯絡及行為分擔，
    均應論以共同正犯。再被告詐欺被害人丙○○部分，係對於
    同一被害人實施詐術，使被害人2 次匯款，乃詐欺行為之接
    續實施，被害人同一，侵害同一法益，在刑法評價上，以視
    為數個舉動之接續施行，合為一行為予以評價，較為合理，
    應認係接續犯之單純一罪（最高法院70年度臺上字第2898號
    、86年度臺上字第3295號判例意旨可資參照）。另被告參與
    不法詐欺集團期間，該集團成員所為對被害人丙○○、甲○○○之2 次詐欺取財犯行，其犯意均屬各別，行為且互殊，
    應予分論併罰。爰審酌被告正值青壯之年，竟不循正途賺取
    所需，而以上開不法方式牟利，又其犯罪之動機、犯罪之所
    得及參與之時間長短、被害人之人數，且被害人蒙受詐騙之
    受害款項非微，所為嚴重破壞社會經濟秩序，更使被害人產
    生對社會的不信任感，嚴重危害社會秩序，行為均值非難，
    暨被告犯罪後對於上揭犯罪事實均已坦白承認，深具悔意，
    犯罪後態度尚稱良好等一切情狀，分別量處如主文所示之刑
    。再被告行為後，中華民國96年罪犯減刑條例於96年7 月4
    日公布，於同年月16日施行，查被告犯行係在96年4 月24日
    以前，且合於減刑要件，爰依中華民國96年罪犯減刑條例第
    2 條第1 項第3 款，減其刑期2 分之1 ，並就上開減刑後之
    詐欺取財犯行2 罪間定應執行刑及諭知易科罰金之折算標準
    。
三、另按共同正犯因相互間利用他人之行為，以遂行其犯意之實
    現，本於責任共同之原則，有關沒收部分，對於共犯間供犯
    罪所用之物，自均應為沒收之諭知。本件扣案如附表二編號
    1 所示之莊光鑑所申設高雄商業銀行桂林分行提款卡1 張，
    係共犯「吳先生」所屬不法詐欺集團成員所蒐購而所有之人
    頭帳戶資料，且供渠等為本件附表一編號2 所示犯行所用，
    另附表二編號2 所示行動電話門號0000000000號行動電話1
    支（含SIM 卡1 枚），係被告持用，專供與「吳先生」聯繫
    為本件附表編號1 、2 所示詐欺取財犯罪所用之物，分據被
    告於警詢及本院審理時供承在卷（詳警卷(一)第5 頁、本院98
    年4 月23日審理筆錄），爰均依刑法第38條第1 項第2 款之
    規定，併為沒收之宣告如主文所示。而被告持以提領被害人
    丙○○遭詐騙款項所用之黃瑞麟合作金庫商業銀行新市分行
    金融卡，因未扣案，為免日後執行之困難，爰不併予宣告沒
    收之。至附表二編號3 、4 所示門號0000000000、00000000
    00之SIM 卡各乙枚，均尚未使用，且非供預備犯本案所用之
    物，為被告於本院審理時所供承（詳本院98年4 月23日審理
    筆錄）；另附表二編號5 所示門號0000000000行動電話1 支
    （含SIM 卡1 枚），被告供承係其個人使用，並未使用與詐
    欺集團成員聯絡（詳警卷(一)第5 頁），且並無證據顯示此為
    詐欺犯罪工具，均爰不併予宣告沒收。另附表二編號6 所示
    之新台幣12,000元，雖係被告共犯詐欺取財犯罪所得之物，
    然係屬詐騙被害人之贓物，依刑事訴訟法第142 條第1 項規
    定，應發還予被害人；另附表二編號7 至15所示之各項物品
    ，非係被告共犯本案犯罪或預備犯本案之罪所用之物，均與
    本案無涉，自均不併為沒收之諭知。
據上論斷，應依刑事訴訟法第273 條之1 第1 項、第299 條第1
項前段，刑法第28條、第339 條第1 項、第41條第1 項前段、第
2 項、第51條第5 款、第38條第1 項第2 款，刑法施行法第1 條
之1 第1 項、第2 項前段，中華民國96年罪犯減刑條例第2 條第
1 項第3 款、第7 條、第9條，判決如主文。
本案經檢察官蔡明達到庭執行職務。
中    華    民    國    98    年    4     月    30    日
                  刑事第四庭  法  官  游秀雯
以上正本證明與原本無異。
如不服本判決應於收受判決後10日內向本院提出上訴書狀，並
應敘述具體理由。其未敘述上訴理由者，應於上訴期間屆滿後
20日內向本院補提理由書(均須按他造當事人之人數附繕本)
「切勿逕送上級法院」。
告訴人或被害人對於判決如有不服具備理由請求檢察官上訴者，
其上訴期間之計算係以檢察官收受判決正本之日期為準。
中    華    民    國    98    年    4     月    30    日
                              書記官  謝志鑫
附錄本案論罪科刑法條全文：
刑法第339條第1項
意圖為自己或第三人不法之所有，以詐術使人將本人或第三人之
物交付者，處5年以下有期徒刑、拘役或科或併科1千元以下罰金
。
附表一：被害人遭詐騙之情形
┌──┬────┬─────┬──────────┬────┬────────┬─────┐
│編號│被害人  │詐騙時間  │詐騙方式            │匯款時地│人頭帳戶帳號    │金額（新台│
│    │        │          │                    │及匯款方│                │幣）      │
│    │        │          │                    │式      │                │          │
├──┼────┼─────┼──────────┼────┼────────┼─────┤
│1   │丙○○  │96.1.30   │由集團成員撥打電話，│96.1.30 │黃瑞麟--合作金庫│30,000元、│
│    │        │          │佯稱係被害人之朋友急│12:20及 │商業銀行新市分行│20,000元  │
│    │        │          │需現金，致使被害人陷│13:05分 │0000000000000號 │          │
│    │        │          │於錯誤，而辦理匯款。│合作金庫│帳戶            │          │
│    │        │          │                    │商業銀行│                │          │
│    │        │          │                    │淡水分行│                │          │
│    │        │          │                    │內，以無│                │          │
│    │        │          │                    │摺存款方│                │          │
│    │        │          │                    │式接續匯│                │          │
│    │        │          │                    │款2次。 │                │          │
├──┼────┼─────┼──────────┼────┼────────┼─────┤
│2   │甲○○○│96.2.5    │由集團成員撥打電話，│96.2.5  │莊光鑑--高雄銀行│133,300 元│
│    │        │          │佯稱被害人之兒子在軍│兆豐國際│股份有限公司桂林│          │
│    │        │          │中服役時與人打架，必│商業銀行│分行            │          │
│    │        │          │須賠償被害人之損失，│豐原分行│000000000000號帳│          │
│    │        │          │致使被害人陷於錯誤，│內，以跨│戶              │          │
│    │        │          │而辦理匯款。        │行轉帳方│                │          │
│    │        │          │                    │式匯款。│                │          │
└──┴────┴─────┴──────────┴────┴────────┴─────┘
附表二：扣案物品
┌──┬─────────────┐
│編號│扣案物品                  │
├──┼─────────────┤
│1   │莊光鑑高雄銀行股份有限公司│
│    │桂林分行金融卡1張         │
├──┼─────────────┤
│2   │門號0000000000行動電話1支 │
│    │（含SIM卡1枚）            │
├──┼─────────────┤
│3   │門號0000000000號SIM卡1枚  │
├──┼─────────────┤
│4   │門號0000000000號SIM卡1枚  │
├──┼─────────────┤
│5   │門號0000000000行動電話1支 │
│    │（含SIM卡1枚）            │
├──┼─────────────┤
│6   │新臺幣12,000元            │
├──┼─────────────┤
│7   │電話儲值卡20張            │
├──┼─────────────┤
│8   │超峰收送貨單，寄件人陳志明│
│    │8張                       │
├──┼─────────────┤
│9   │超峰收送貨單，收件人陳志明│
│    │4張                       │
├──┼─────────────┤
│10  │宅配收送貨單，收件人彰安企│
│    │業1張                     │
├──┼─────────────┤
│11  │新竹國際商業銀行          │
│    │00000-000000000帳號金融卡 │
│    │密碼1張                   │
├──┼─────────────┤
│12  │「張建豐、謝文凱、簡志明、│
│    │劉重義、林清保、王進南、吳│
│    │進發、江政哲、李幸二、蔡國│
│    │成」等印章10顆、及「郭春淵│
│    │、陳煥忠、姚淑蘭、鄭正利」│
│    │等4 人各2顆印章，共18顆。 │
├──┼─────────────┤
│13  │「張建豐、張建豐、許順益、│
│    │、許順益、郭春淵、郭春淵、│
│    │郭春淵、謝文凱、陳煥忠、陳│
│    │煥忠、陳煥忠、簡志明、簡志│
│    │明、姚淑蘭、姚淑蘭、劉重義│
│    │、林清保、林清保、王進南、│
│    │何瑞洲、何瑞洲、何添源、黃│
│    │木川、李小蘭、李小蘭、李小│
│    │蘭、吳進發」名義之存簿27本│
├──┼─────────────┤
│14  │金融卡28張（不含編號1）   │
├──┼─────────────┤
│15  │身分證件影本213張         │
└──┴─────────────┘


司法院資訊處製作；財團法人民間司法改革基金會備份。
